【裁判字號】    98,再易,27
【裁判日期】    980506
【裁判案由】    損害賠償
【裁判全文】
臺灣高等法院民事裁定                  98年度再易字第27號
再審原告    乙○○
訴訟代理人  陳鄭權律師
複代理人    劉上銘律師
再審被告    甲○○
上列當事人間損害賠償事件，再審原告對於中華民國96年1月17
日本院95年度上易字第823號確定判決提起再審，本院裁定如下
：
    主  文
再審之訴駁回。
再審訴訟費用由再審原告負擔。
          事實及理由
一、再審原告起訴主張：「再審原告於98年2月2日始發現青島市
    政府對於鼓勵外商投資特別租稅減免規定網路公告，此有訴
    外人鄭洪濤於98年2月2日所簽署之證明書可證鄭洪濤係於該
    日提供系爭網路公告予再審原告酌參，而該項證物係於本院
    95年度上易字第823號確定判決（下稱原確定判決） 言詞辯
    論終結前已經存在，為再審原告所不知，致法院未經斟酌，
    而有民事訴訟法第496條第1項第13款之再審事由，故再審原
    告遵期於知悉再審理由後三十日之不變期間內提起本訴。另
    關於再審原告所提出之劉兆文2001年12月9 日與萊西管委會
    簽定之合同書、 2001年12月8日劉兆文與再審原告簽定之土
    地買賣契約書、 90年6月30日乙○○與萊西市經濟技術開發
    區管理委員會簽定之已作廢合同書、 90年6月30日乙○○與
    萊西市經濟技術開發區管理委員會新立之合同書等證物，均
    係於原確定判決言詞辯論終結前，已經存在、並已提出之證
    據，而原確定判決忽略未予調查之重要證物，因此原確定判
    決有民事訴訟法第497條之再審事由。爰依民事訴訟法第496
    條第1項第13款、第497條之規定，請求：(一)原確定判決廢棄
    。(二)再審被告在第一審之訴及假執行之聲請均駁回。」等語
    。
二、再審被告則以： 再審原告所主張之90年6月30日之合同書，
    鄭洪濤於外商投資之證明書、 90年6月30日之另件合同書、
    90年12月9日劉兆文之合同書、90年12月8日之土地買賣契約
    書、91年1月16日銘順公司合約書等， 均已於本院96年再易
    字第31號、96年再易字第191號再審事件中提出過， 而遭駁
    回，依民事訴訟法第498之1規定，其再以同一事由，對原確
    定判決更行提起再審，自非合法。並答辯聲明：再審之訴駁
    回。
三、按再審之訴，應於30日之不變期間內提起。前項期間，自判
    決確定時起算，判決於送達前確定者，自送達時起算；其再
    審之理由發生或知悉在後者，均自知悉時起算。但自判決確
    定後已逾5年者，不得提起，民事訴訟法第500條第1項、第2
    項分別定有明文。又再審之訴，雖非不得追加其原因事實，
    惟如可據以獨立提起另一再審之訴者，則仍須受前述不變期
    間之限制（最高法院73年台再字第13號裁定意旨參照）。且
    原確定判決是否有民事訴訟法第497條所謂 「就足影響於判
    決之重要證物漏未斟酌」之情事，於當事人收受該確定判決
    時即可知悉，故計算是否逾30日之不變期間，應自收受判決
    正本時起算。
四、經查：
  (一)再審原告主張：再審原告於98年2月2日始發現青島市政府對
    於鼓勵外商投資特別租稅減免規定網路公告，此有鄭洪濤於
    98年2月2日所簽署之證明書可證，該項證物有民事訴訟法第
    496條第1項第13款之再審事由，故再審原告遵期於知悉再審
    理由後三十日之不變期間內提起本訴云云。惟觀之再審原告
    所提出之未經斟酌之新證物即「青島鼓勵外商的有關政策」
    網路公告（見本院卷第15至18頁），核與再審原告於本院96
    年度再易字第191號事件（下稱前再審案） 所提出據以對原
    確定判決聲請再審之「青島鼓勵外商的有關政策」網路公告
    （見前再審案卷第23至25頁）內容相同，且再審原告於本件
    及前再審案所提出之證明書均為大陸地區居民鄭洪濤所出具
    ，其內所載網址相同，僅告知再審原告網路公告之時間有不
    同而已（一為96年11月26日，一為98年2月2日，見前再審案
    卷第103頁，本院卷第13頁）， 此業經本院調取該卷宗查明
    屬實，足證再審原告最遲於96年11月26日已知「青島鼓勵外
    商的有關政策」網路公布內容，再審原告於前再審案敗訴後
    ，再持相同內容之網路公告主張其係於98年2月2日始知悉，
    實不足採信。 因此再審原告於98年2月26日提起本件再審之
    訴，已逾三十日之不變期間內，為不合法，應予駁回。
  (二)再審原告又主張： 再審原告所提出之劉兆文2001年12月9日
    與萊西管委會簽定之合同書、 2001年12月8日劉兆文與再審
    原告簽定之土地買賣契約書、 90年6月30日乙○○與萊西市
    經濟技術開發區管理委員會簽定之已作廢合同書、 90年6月
    30日乙○○與萊西市經濟技術開發區管理委員會新立之合同
    書等證物，原確定判決忽略未予調查，而有民事訴訟法第49
    7條之重要證物漏未斟酌之再審事由云云。 惟原確定判決是
    否有民事訴訟法第497 條之足以影響於判決之重要證物漏未
    斟酌之情事，於再審原告收受該確定判決時即可知悉，故應
    自收受判決正本時起算是否逾30日之不變期間。而原確定判
    決係不得上訴第三審之事件， 於96年1月17日宣示判決時即
    告確定，但依民事訴訟法第500條第2項規定，提起再審之訴
    之30日不變期間應自96年1 月29日原確定判決送達再審原告
    之訴訟代理人陳鄭權律師及複代理人黃勃叡律師（見原確定
    判決卷第120頁、第121頁送達證書）之翌日即同年月30日起
    算，至96年3月1日屆滿（本應於同年2月28日屆滿， 因該日
    為國定紀念日，故以其次日代之）。 再審原告遲至98年2月
    26日提起本件再審之訴，已逾三十日之不變期間，為不合法
    ，應予駁回。
  (三)綜上，本件再審之訴為不合法，應予駁回。再審原告聲請調
    查證據部分，核已無調查證據之必要，併此敘明。
五、據上論結，本件再審之訴為不合法，裁定如主文。
中    華    民    國    98    年    5     月    6     日
                    民事第十庭
                        審判長法  官  黃豐澤
                              法  官  林麗玲
                              法  官  蕭艿菁
正本係照原本作成。
不得抗告。
中    華    民    國    98    年    5     月    6     日
                              書記官  王秀雲


司法院資訊處製作；財團法人民間司法改革基金會備份。
